【裁判字號】    98,上訴,164
【裁判日期】    980709
【裁判案由】    毒品危害防制條例
【裁判全文】
臺灣高等法院臺南分院刑事判決         98年度上訴字第164號
上  訴  人
即  被  告  甲○○
選任辯護人  劉興文  律師
上列上訴人因違反毒品危害防制條例案件，不服臺灣雲林地方法
院九十七年度訴字第四二四號中華民國九十七年十二月二十五日
第一審判決（起訴案號：臺灣雲林地方法院檢察署九十六年度偵
字第五七八七號），提起上訴，本院判決如下：
    主  文
原判決撤銷。
甲○○販賣第一級毒品，處有期徒刑拾伍年，販賣第一級毒品所
得新台幣壹仟元沒收，如全部或一部不能沒收時，以其財產抵償
之，另行動電話壹支（含0000000000號SIM卡一個）
沒收，如全部或一部不能沒收時，追徵其價額或以其財產抵償之
。又販賣第一級毒品，處有期徒刑拾伍年，販賣第一級毒品所得
新台幣伍佰元沒收，如全部或一部不能沒收時，以其財產抵償之
，另行動電話壹支（含0000000000號SIM卡一個）沒
收，如全部或一部不能沒收時，追徵其價額或以其財產抵償之。
應執行有期徒刑拾伍年貳月，販賣第一級毒品所得新台幣壹仟伍
佰元沒收，如全部或一部不能沒收時，以其財產抵償之，另行動
電話壹支（含0000000000號SIM卡一個）沒收，如全
部或一部不能沒收時，追徵其價額或以其財產抵償之。
    事  實
一、甲○○曾因竊盜案件，經臺灣桃園地方法院桃園簡易庭九十
    一年度桃簡字第一一一二號，於民國九十一年十月九日判處
    有期徒刑七月，緩刑三年確定；復因施用毒品、竊盜、搶奪
    等案件，經臺灣雲林地方法院及臺灣桃園地方法院，分別於
    九十三年三月三十一日、四月二十八日、六月三日，以九十
    二年度訴字第三五七號、九十三年度易字第十三號、九十三
    年度訴字第六八七號判處有期徒刑一年、四月（定應執行刑
    一年二月）、八月、八月確定，其於前所宣告之緩刑，經台
    灣桃園地方法院以九十三年度撤緩字第五一號裁定撤銷，該
    法院復就上開罪刑以九十三年度聲字第二一九六號裁定定應
    執行刑有期徒刑三年，於九十五年九月五日假釋出監，再經
    撤銷假釋，於九十七年一月三十一日經台灣桃園地方法院以
    九十七年度聲減字第一三一號裁定減刑而執行完畢。竟不知
    警愓，明知海洛因屬毒品危害防制條例第二條第二項第一款
    所稱之第一級毒品，不得販賣，竟意圖營利，於下列所述時
    地及方式，以其所有之行動電話（未扣案，含000000
    0000號SIM卡）一支為聯絡工具，販賣第一級毒品海洛
    因：(一)乙○○（民國○○○年○月○○日生）於九十六年一
    月十六日二十三時三十四分左右，以其所有0000000
    000號行動電話撥打至甲○○持有之上開行動電話，表明
    欲購買新台幣（下同）一千元海洛因一小包，惟因甲○○當
    時手中無海洛因，雙方約定隔日（十七日）早上由乙○○前
    往甲○○住處附近之泉州國小交貨、付款，計販賣毒品所得
    一千元（未扣案）；(二)同月二十七日上午七時十六分左右，
    乙○○又以其行動電話撥打甲○○之上開行動電話，表明要
    購買五百元海洛因一小包，雙方約定在雲林縣台西鄉牛厝村
    丘厝三十二號甲○○住處樓下交貨、付款，計販賣毒品所得
    五百元（未扣案）。
二、案經雲林縣警察局台西分局移送台灣雲林地方法院檢察署檢
    察官偵查起訴。
    理  由
壹、程序部分：
一、按被告以外之人於審判外之言詞或書面陳述，除法律有規定
    者外，不得作為證據，刑事訴訟法第一百五十九條第一項固
    定有明文。惟被告以外之人於審判外之陳述，雖不符刑事訴
    訟法第一百五十九條之一至第一百五十九條之四規定，而經
    當事人於審判程序同意作為證據，法院審酌該言詞陳述或書
    面陳述作成時之情況，認為適當者，亦得為證據；當事人、
    代理人或辯護人於法院調查證據時，知有第一百五十九條第
    一項不得為證據之情形，而未於言詞辯論終結前聲明異議者
    ，視為有前項之同意，同法第一百五十九條之五亦有明文。
    又被告以外之人於偵查中向檢察官所為之陳述，除顯有不可
    信之情況者外，得為證據；為同法第一百五十九條之一第二
    項所規定；然同法第一百五十八條之三復規定：「證人、鑑
    定人依法應具結而未具結者，其證言或鑑定意見，不得作為
    證據」，其立法理由乃在擔保該證言或鑑定意見，係據實陳
    述或公正誠實之可信性，故未依法具結者，依證據絕對排除
    法則，當然無證據能力，而不得作為證據，自不得因當事人
    於審判程序之同意，逕認該未經具結之證言或鑑定意見，亦
    得作為證據，此於適用同法條（第一百五十九條之五）第二
    項所定「視為有前項之同意」之情形者，亦應受上揭第一百
    五十八條之三規定之限制。
二、公訴人引為證據之證人乙○○於警詢中之證述，係屬被告以
    外之人於審判外之陳述，被告於原審及本院既爭執其證據能
    力（見原審卷第二五頁、本院九十八年三月十三日準備程序
    筆錄第四頁），復無例外得作為證據之情形，自應認乙○○
    於警詢中之陳述無證據能力。又公訴人引為證據之0000
    000000號行動電話與0000000000號行動電
    話之通聯紀錄（即監聽譯文），辯護人於原審及本院聲請勘
    驗監聽光碟（見原審卷第四四頁、被告九十八年三月六日調
    查證據聲請狀）。因卷內並無該監聽光碟在卷，乃經原審及
    本院分別函請內政部刑事警察局、雲林縣警察局西螺分局、
    斗六分局檢送該監聽碟，均因已交雲林縣警察局台西分局或
    遺失，尚未找到，致無法檢送，有臺灣雲林地方法院電話記
    錄及附偵查佐職務報告（見原審卷第四六、四七頁）、刑事
    警察局九十八年五月一日刑偵三三字第○九八○○五八七六
    九號函、台西分局九十八年五月二十日雲警西偵字第○九八
    ○○○六一五一號函、斗六分局九十八年五月二十五日雲警
    六偵字第○九八○○○八一九九號函及所附職務報告、斗六
    分局九十八年六月四日雲警六偵字第○九八○○○八八七五
    號函及所附職務報告在卷可稽，此部分之通聯紀錄並無監聽
    錄音可供比對，辯護人復爭執監聽譯文無證據能力，本院審
    酌該審判外書面作成時未經當事人簽名確認等情況，認該監
    聽譯文不具適當性，認無證據能力。
三、查本案所援引其他具傳聞性質之言詞或書面證據，關於證據
    能力，提示當事人及辯護人均對之表示無意見，亦未於本案
    言詞辯論終結前聲明異議，爭執無證據能力；本院審酌各該
    審判外供述證據及書面作成時之情況，製作當時之過程、內
    容、功能等情況，其取得並無違法情形，具備合法可信之適
    當性保障，經綜合判斷，與本件犯罪待證事實，具有關連性
    ，核無可信度明顯過低之情事，認具適當性，均得作為證據
    。另證人乙○○於九十六年一月四日、四月八日偵查中證述
    之詞係屬於偵查中向檢察官所為之陳述，雖屬傳聞證據，惟
    現階段刑事訴訟法規定，檢察官代表國家偵查犯罪、實施公
    訴，依法有訊問被告、證人及鑑定人之權，實務運作時，檢
    察官於偵查中向被告以外之人所取得之陳述，原則上均能遵
    守法律規定，不致違法取供，且經法定具結程序以擔保其證
    言之可信性，其可信度極高，被告並未提出有何顯不可信之
    情形，是證人乙○○於偵查中之上開證言，自得為證據。另
    乙○○於九十七年一月八日偵查中之證述，檢察官係於訊問
    後，始諭知乙○○上次具結仍有效力（見偵卷第四四頁），
    惟乙○○應否具結並無何疑義，無於訊問後為之理由，本院
    認此部分違反刑事訴訟法第一百八十八條規定，認無證據能
    力。
貳、實體部分：
一、訊據上訴人即被告甲○○固坦承其有使用00000000
    00號行動電話，及於九十六年一月十六日二十三時三十四
    分左右，同月二十七日上午七時十六分左右，以上開行動電
    話與乙○○通話之情事，惟矢口否認有販賣第一級毒品海洛
    因予乙○○犯行，辯稱：伊自己沒錢買毒品，怎會有錢買毒
    品來賣；一月十七日因伊沒有毒品，所以伊跟乙○○一起去
    找「長腳」拿毒品；同月二十七日七時十六分左右，乙○○
    來找伊，伊說沒有海洛因，所以伊抄一支電話號碼給他自己
    去向「長腳」買，並未販賣海洛因予乙○○云云。
二、經查：
(一)證人乙○○於本院供證：「（在警察監聽譯文中，在九十六
    年一月你有向『阿中』購買毒品，確切日期為何？）九十六
    年一月份的時候，我向『阿中』購買毒品」、「（綽號『長
    腳』是否認識？）我不認識」、「（你通常如何跟被告聯絡
    ？）我打電話給他」、「（如何知道0000000000
    行動電話是何人使用？）我打過去都是『阿中』接的，在一
    、二月份我打過去都是『阿中』接的」、「（你是否有跟被
    告去找『長腳』？）那時我跟被告，他有帶我過去一次，那
    時是被告跟『長腳』接觸的」、「（找『長腳』做什麼？）
    我去找被告拿毒品，被告說他沒有東西，他說『長腳』有東
    西要帶我去找，是被告跟他接觸的」、「（如何辨明接電話
    是『阿福』或『阿中』？）他們都會說是誰」、「（你在警
    察局、偵查庭供述是否實在？）都是實在，不會冤枉被告」
    、「（提示監聽表，最後三次九十六年一月十六日二十三時
    三十四分、九十六年一月十七日上午七時五十三分、九十六
    年一月二十七日上午七時十六分這三通電話，都是你打給被
    告嗎？）沒有錯，都是我打給甲○○的」、「（接電話的人
    是否是甲○○？）是的」（見本院九十八年六月十一日審判
    筆錄第四至八頁）；於九十七年一月四日檢察官訊問時供證
    ：「（手機？）0000000000」、「（你是打何電
    話向他們買的？）0000000000」、「（你是九十
    六年一月間何時向他們買的？）過年前，約一、二月間，大
    都是半夜或早上打電話給他買海洛因的，交易的地點都是台
    西的路邊」（見偵查卷第三九至四十頁）；於九十七年四月
    八日檢察官訊問時證述：「〈提示通聯記錄〉（據通聯在一
    月十六日晚上十一點三十四分打電話給甲○○，十七日上午
    七點五十三分又再打一次給甲○○，為何這麼密集打給他？
    ）晚上沒有毒品，早上才有毒品可以拿」、「（你是直接向
    甲○○買的？）我是直接錢給他，他毒品給我」、「（去找
    甲○○買毒品，他就會直接拿毒品給你？）大部分都有，我
    撥電話給甲○○，講好了，他就把毒品給我」、「（所以通
    聯記錄，十六日算是訂貨？）因為他說當時沒有貨要等到隔
    天」、「（你還有直接向別人購買嗎？）沒有」、「（有無
    去找過『長腳』買過？）只有一次，那是與甲○○一起去的
    ，因為我不認識他」、「（九十六年一月二十七日七點十六
    分這通電話也是向甲○○買毒品的嗎？）是，是在他家樓下
    」（見偵查卷第六三至六四頁）等各語在卷，參以被告亦不
    否認（交易地點）大都在泉州國小把毒品拿給對方；九十六
    年一月十六日二十三時三十四分，與同月二十七日上午七時
    十六分，以其上開行動電話與乙○○通話等情（見偵查卷第
    四六、四七頁、原審卷第四三頁反面），則由乙○○上述證
    詞，足徵其對於與被告合買（去廟裡的那一次，和被告一起
    去，買藥後，一人分一半）、向被告購買（打000000
    0000電話，向被告買）之情節不同，因此，乙○○所供
    一月十六日晚上十一點三十四分打電話給被告，十七日上午
    七點五十三分又再打一次給被告，是因被告晚間沒有毒品，
    早上才有毒品可以拿，見面後直接把錢拿給被告，被告把海
    洛因給乙○○，九十六年一月二十七日七點十六分之電話，
    亦係乙○○向被告購買海洛因，並在被告住處樓下交易，應
    可採信。
(二)被告於九十六年十月十六日警詢時坦白承認：「（根據通信
    監察作業報告表上顯示在九十六年一月十六日二十三時三十
    四分、九十六年一月十七日七時五十三分、九十六年一月二
    十七日七時十六分共有三通由乙○○以000000000
    0打入0000000000，內容是要向你購買毒品及交
    易地點，你做何解釋？）我有印象是乙○○打給我要向我購
    買海洛因毒品，是有這些事沒有錯」等語（見警卷第二、三
    頁），核與證人乙○○上揭所供證相符，足見被告確有該二
    次販賣海洛因給乙○○之情事。
(三)至該二次之交易數量、金額，被告於原審雖辯稱九十六年一
    月十七日早上他是與乙○○合買，乙○○交給他的款項是一
    千元（見原審卷第四四頁），被告所辯合買之事，並不可採
    ，惟可認定被告在此次販賣予乙○○一千元一小包海洛因。
    此外，乙○○未提到九十六年一月二十七日早上交易的數量
    、金額，且因時間已久，亦無印象，惟從乙○○先前提到其
    購買海洛因，每次都是五百元到一千元（見本院九十八年六
    月十一日審判筆錄第五頁），本於罪疑惟輕原則，應該推定
    此次交易數量為五百元一小包。
(四)次查海洛因的交易，每每因為貨源是否充裕、取得成本高低
    、當時查緝是否嚴格、買賣雙方關係交情深淺不同、是否為
    了拉住主顧以維護長期的利益等因素的不同，而影響到交易
    價格。究竟毒品的販售者有沒有獲利，除非販賣者完全誠實
    供述每一筆進貨的純度、價格，並供出每一筆出貨的純度、
    價格之外，實在難以查得確切之實情。然而，由於海洛因的
    貨源少、價格有時高過黃金價格，只要稍微調整純度，或者
    重量做一點手腳，即使販入、賣出時是一樣的重量，出售的
    人一樣可以獲利。而我國政府對於販賣海洛因的查緝一向很
    嚴格，法院對販賣海洛因的行為，通常也科處重刑，如果無
    利可圖，很難想像一般人會販賣海洛因（最高法院九十二年
    度台上字第六○五八號判決意旨參看）。因此，本案被告在
    販賣海洛因時，有賺取差價之營利意圖，足可認定。
三、按海洛因屬毒品危害防制條例第二條第二項第一款所列之第
    一級毒品，被告所為二次販賣第一級毒品海洛因予乙○○之
    行為，均係犯毒品危害防制條例第四條第一項之販賣第一級
    毒品罪。被告販賣第一級毒品而持有海洛因之低度行為，應
    為販賣之高度行為所吸收，不另論罪。被告行為後，毒品危
    害防制條例於九十八年五月二十日修正公布，同年五月二十
    二日施行，其中第四條第一項將罰金刑數額由一千萬元提高
    至二千萬元，則被告所犯販賣第一級毒品犯行，自應適用修
    正前之法律，較有利於行為人。被告所犯上開販賣第一級毒
    品罪（共二罪），犯意各別，行為互異，應予分論併罰。又
    被告雖有前述販賣第一級毒品犯行，然依現有證據所能認定
    ，被告販賣之對象僅證人乙○○一人，次數合計二次，販毒
    所得合計一千五百元，其次數及所得不多，被告自身有施用
    毒品，業據被告於警詢中自承在卷（見警卷第二頁），則被
    告販賣海洛因無非為籌措自身施用毒品所需花費，被告惡性
    及犯罪情節實與大量走私進口或長期販賣毒品之坊間大盤販
    毒者有別。然販賣第一級毒品罪之法定最低刑度為無期徒刑
    ，而被告前揭犯罪情狀，相較於上開法定最低刑度，認縱量
    以最低之刑，於客觀上足以引起一般同情而有法重情輕之情
    ，足見被告犯罪情狀，顯堪憫恕，爰依刑法第五十九條之規
    定，減輕其刑。
四、原審以上訴人即被告甲○○罪證明確，因予論罪科刑，固非
    無見。惟查被告行為後，毒品危害防制條例於九十八年五月
    二十日修正公布，同年五月二十二日施行，其中第四條第一
    項將罰金刑數額由一千萬元提高至二千萬元，被告所犯販賣
    第一級毒品罪，原審未及比較適用，容有未洽。被告上訴意
    旨否認販賣海洛因，指摘原判決不當，雖無理由，惟原判決
    既有上開可議之處，自屬無可維持，應由本院將原判決撤銷
    改判，期臻妥適。爰審酌被告雖有上述犯罪前科，有被告前
    案紀錄表可證，惟販賣毒品數量及所得均不多等一切情狀，
    分別量處被告有期徒刑十五年，並定其應執行刑為有期徒刑
    十五年二月。被告販賣第一級毒品所得價金各為一千元及五
    百元，應依毒品危害防制條例第十九條第一項規定，予以沒
    收，如全部或一部不能沒收時，應以被告之財產抵償之。被
    告販賣第一級毒品所使用之行動電話一支（含000000
    0000號SIM卡一個），名義人雖為案外人蔡伊娜所申請
    （見偵查卷第五七頁），惟據被告於九十七年一月八日檢察
    官訊問時供稱：「0000000000這支手機是一個叫
    『阿賢』拿給我，後來電話是我在用」「（0000000
    000手機是否為『賜生』給你的？）是」、「幫我朋友『
    賜生』在賣海洛因」（見偵查卷第四三、四六頁），於九十
    七年十二月十一日原審供稱：「綽號『阿賢』，真實姓名為
    吳賜生」（見原審卷第五七頁反面），然被告於九十六年十
    月十六日警察詢問時，卻供稱他在幫吳基福賣海洛因（見警
    卷第二至三頁）；於九十六年十一月二十七日檢察官訊問時
    ，供稱該支電話是吳基福在用，他問我有無手機要給我用（
    見偵查卷第十七頁）。被告對手機的來源，前後供述不一，
    難以判斷該手機是何人所提供，惟該行動電話既是他人拿給
    被告，即可認定該行動電話已為被告所有。從而，該支行動
    電話（含0000000000號SIM卡一個），既為被告
    所有，供販賣第一級毒品犯罪所用之物，雖未扣案，仍應依
    毒品危害防制條例第十九條第一項規定，予以沒收，如全部
    或一部不能沒收時，追徵其價額或以其財產抵償之。
據上論斷，應依刑事訴訟法第三百六十九條第一項前段、第三百
六十四條、第二百九十九條第一項前段，修正前毒品危害防制條
例第四條第一項、第十九條第一項，刑法第十一條、第二條第一
項前段、第五十九條、第五十一條第五款，判決如主文。
本案經檢察官郭珍妮到庭執行職務。
中    華    民    國    98    年    7     月    9     日
                  刑事第四庭    審判長法  官  吳志誠
                                      法  官  陳珍如
                                      法  官  高明發
以上正本證明與原本無異。
如不服本判決應於收受送達後10日內向本院提出上訴書狀，其未
敘述上訴理由者，並得於提起上訴後10日內向本院補提理由書（
均須按他造當事人之人數附繕本）「切勿逕送上級法院」。
                                      書記官  歐貞妙
中    華    民    國    98    年    7     月    10    日
附錄本案論罪科刑法條全文：
毒品危害防制條例第4條製造、運輸、販賣第一級毒品者，處死
刑或無期徒刑；處無期徒刑者，得併科新台幣1千萬元以下罰金
。
製造、運輸、販賣第二級毒品者，處無期徒刑或7年以上有期徒
刑，得併科新台幣7百萬元以下罰金。
製造、運輸、販賣第三級毒品者，處5年以上有期徒刑，得併科
新台幣5百萬元以下罰金。
製造、運輸、販賣第四級毒品者，處3年以上10年以下有期徒刑
，得併科新台幣3百萬元以下罰金。
製造、運輸、販賣專供製造或施用毒品之器具者，處1年以上7
年以下有期徒刑，得併科新台幣1百萬元以下罰金。
前五項之未遂犯罰之。


司法院資訊處製作；財團法人民間司法改革基金會備份。
